臺灣基隆地方法院民事判決　　　　　　　　　　　　　九十一年度訴字第三五五號
　　原　　　告　丁○○
　　被　　　告　甲○○
　　　　　　　　乙○○○
　　訴訟代理人　丙○○
右當事人間請求履行協議事件，本院判決如左：
    主　　　文
被告甲○○應給付原告新台幣柒拾伍萬元，及自民國九十一年八月三日起至清償日止
按週年利率百分之五計算之利息。
原告其餘之訴駁回。
訴訟費用由被告甲○○負擔十分之九，餘由原告負擔。
本判決原告勝訴部分，於原告以新台幣貳拾伍萬元供擔保後，得為假執行；被告甲○
○如於假執行程序實施前，以新台幣柒拾伍萬元為原告預供擔保，免為假執行。
原告其餘假執行之聲請駁回。
    事　　　實
甲、原告方面：
  一、聲明：被告應給付原告新台幣（下同）七十五萬元，及自起訴狀繕本送達被告
      之翌日起至清償日止按週年利率百分之五計算之利息，並願供擔保，請准宣告
      假執行。
  二、陳述：原告向被告購買門牌號碼基隆市○○路七十二號七樓暨七樓之一之房屋
      及該房屋所坐落之基地（下稱系爭房地），約定價金為一千一百二十五萬元，
      原告已先支付三百萬元價金予被告，雙方並約定剩下尾款八百二十五萬元於交
      付系爭房地及房地所有權狀後付清。詎被告不顧原告權益，逕以系爭房地設定
      抵押擔保向訴外人保證責任基隆市第一信用合作社（下稱基隆市第一信用合作
      社）貸款九百萬元。嗣於九十一年一月三日基隆市第一信用合作社以被告未依
      約清償，將對系爭房地聲請強制執行為由，要求原告承受該筆貸款，為免系爭
      房地遭受強制執行，原告始與被告甲○○達成協議，約定由原告代被告承受該
      筆貸款，其中八百二十五萬元用以抵作未付之上開購屋尾款，被告甲○○尚應
      給付原告剩餘之七十五萬元（下稱系爭協議）。另被告乙○○○雖未於協議書
      上簽名，然被告乙○○○既與被告甲○○同為系爭房地抵押權所擔保債務之共
      同債務人，被告乙○○○自應與被告甲○○同負履行上開協議之責任。詎原告
      承受上開貸款後，被告遲未依約給付，為此訴請被告給付七十五萬元及法定遲
      延利息。
  三、證據：提出收款收據、活期儲蓄存款存摺資料、抵押權塗銷同意書（均影本）
      、土地登記謄本、土地所有權狀各一份、協議書、建物登記謄本、建物所有權
      狀各二份為證。
乙、被告方面：
  壹、被告甲○○部分：
    一、聲明：駁回原告之訴及如受不利益判決，願供擔保，請准宣告免為假執行。
    二、陳述：
        （一）被告甲○○係向基隆市第一信用合作社承諾就貸款部分會負責履行，
              並非同意由原告承受被告之貸款，且被告甲○○與基隆市第一信用合
              作社原就貸款償還事宜洽商和解中，係原告自作主張承受上開貸款。
        （二）縱認原告與被告甲○○間確有原告所述之約定存在，然雙方並未約定
              給付期限，原告訴請被告給付，於法自有不合。另原告於八十七年間
              曾為合建事宜收取被告甲○○合建資金一百零一萬七千六百八十元，
              現該合建取得之Ｂ棟八樓權利已由原告取得，原告卻未按出資比例與
              被告甲○○結算分配，故被告甲○○自得以此債權與本件主張抵銷。
    三、證據：提出結算書影本一份為證。
貳、被告乙○○○部分：
    一、聲明：駁回原告之訴，及如受不利判決，願供擔保，請准宣告免為假執行。
    二、陳述：其並未與原告簽訂任何協議，原告請求其履行協議，自屬無據。
    理　　　由
一、原告主張：原告向被告購買系爭房地，僅剩下尾款八百二十五萬元之價金未付，
    被告以系爭房地設定抵押擔保向基隆市第一信用合作社貸款九百萬元，嗣原告與
    被告甲○○協議，約定由原告代被告承受該筆貸款，除其中八百二十五萬元用以
    抵作原告未付之購屋尾款外，被告甲○○尚應給付七十五萬元予原告。另被告乙
    ○○○既與被告甲○○同為系爭房地抵押權所擔保之共同債務人，自應與被告甲
    ○○同負履行系爭協議之責。詎原告承受該筆貸款後，被告遲未依約給付七十五
    萬元，為此訴請被告依系爭協議給付七十五萬元及法定遲延利息等語。被告二人
    均否認曾與原告訂立系爭協議，被告甲○○並以：其係向基隆市第一信用合作社
    承諾就貸款部分會負責履行，並非同意由原告承受該筆貸款，係原告自作主張承
    受該筆貸款。又縱認原告與被告甲○○間確有系爭協議存在，然雙方並未約定給
    付期限，原告訴請被告給付，於法不合。另原告於八十七年間曾為合建事宜收取
    被告甲○○合建資金一百零一萬七千六百八十元，原告卻未按出資比例與被告甲
    ○○結算分配，故被告甲○○自得以此債權與本件主張抵銷等語，資為抗辯。
二、按訴訟標的，乃原告為確定其私權之請求，或所主張或否認之法律關係是否存在
    ，欲法院對之加以審判之對象。而為法院審判對象之法律關係，應為具體特定之
    權利義務關係，而非抽象之法律關係，即原告起訴以何種法律關係為訴訟標的，
    應依原告起訴主張之原因事實定之（最高法院八十四年度台上字第二一九四號判
    決意旨參照）。經查，原告提出之起訴狀、準備書狀上所載之原因事實，及其歷
    次到庭辯論時所主張之內容，均係：兩造間曾合意訂立系爭協議，被告遲未依約
    給付，爰訴請被告履行系爭協議所約定之給付，有起訴狀、準備書狀及本院歷次
    言詞辯論筆錄可參。據此，原告起訴原因事實所涵攝之法律關係，應係依債務不
    履行中關於給付遲延之規定請求被告履行系爭協議甚明。至原告所提出準備書狀
    之第三點雖提及民法第二百二十七條關於不完全給付之規定，然其由始至終均未
    提出任何關於不完全給付之主張，故此應係其不諳法律，誤將起訴之原因事實涵
    攝為不完全給付之法律關係所致，依上開說明，自不得依此認為原告之真意係訴
    請法院依據不完全給付之法律關係加以審判。從而，本件應審究者，厥為兩造間
    是否有系爭協議之存在；若然，原告是否得依給付遲延之規定請求被告履行系爭
    協議。
三、經查：
    （一）原告主張其向被告購買系爭房地，僅剩下尾款八百二十五萬元之價金未付
          ，被告以系爭房地設定抵押擔保向基隆市第一信用合作社貸款九百萬元，
          嗣由伊代被告承受該筆貸款，現該筆貸款係由伊支付等情，業據原告提出
          收款收據、活期儲蓄存款存摺資料、抵押權塗銷同意書、土地登記謄本、
          建物登記謄本為證，且為被告所不爭執，應堪信為真實。
    （二）被告甲○○雖以：係原告自作主張承受上開貸款，其並未與原告訂立系爭
          協議等語為辯。然查原告所提出之二紙協議書上既分別載有：「七樓及七
          樓之一購屋者提供尾款九百萬元，甲方（即基隆市第一信用合作社）同意
          ˙˙˙七樓及七樓之一辦理買賣過戶事宜並塗銷抵押權。」（下稱第一協
          議書）、「七樓全面層原購屋貸款應為新台幣捌佰貳拾伍萬元正，惟李信
          弘先生超貸新台幣柒拾伍萬元正，超貸部分李先生同意另外支付。」（下
          稱第二協議書）等語，核與原告所主張之系爭協議約定內容相符，且該二
          紙協議書上均有被告甲○○之簽名，被告甲○○復對該簽名之真正不爭執
          ，則原告主張其與被告甲○○間曾有系爭協議之約定，自堪信為真實。被
          告甲○○上開辯解，顯與上開證據所示內容不符，且復未提出其他證據以
          實其說，所辯自無足取。
    （三）按債務之清償期，除法律另有規定或契約另有訂定，或得依債之性質或其
          他情形決定者外，債權人得隨時請求清償，債務人亦得隨時為清償；給付
          無確定期限者，債務人於債權人得請求給付時，經其催告而未為給付，自
          受催告時起，負遲延責任，其經債權人起訴而送達訴狀，或依督促程序送
          達支付命令，或為其他相類之行為者，與催告有同一之效力，民法第三百
          十五條、第二百二十九條第二項分別定有明文。查原告與被告甲○○間確
          曾為系爭協議之約定，已如前述，被告甲○○雖另以：系爭協議並未約定
          清償期，原告自不得起訴請求其依約給付等語為辯。然查系爭協議中並未
          約定清償期乙節，既有原告與被告甲○○所簽訂之協議書在卷可參，則依
          上開規定，原告本得隨時請求被告甲○○履行系爭協議之約定，其以本件
          起訴請求被告甲○○依約給付，自已生催告之效力，被告甲○○自收受起
          訴狀之日起即應付給付遲延之責任，故原告訴請被告甲○○依約給付七十
          五萬元，及自起訴狀繕本送達翌日即九十一年八月三日起至清償日止按週
          年利率百分之五計算之利息，自屬有據，被告甲○○上開辯解，委無足採
          。
    （四）次按當事人主張有利於己之事實者，就其事實有舉證之責任，民事訴訟法
          第二百七十七條前段定有明文。查被告甲○○雖另辯稱：八十七年間原告
          曾向其收取合建資金一百零一萬七千六百八十元，原告卻未按出資比例結
          算分配，其得以此債權與本件主張抵銷等語，並提出結算書影本一紙為證
          ，然其並未對所謂「合建資金」債權之具體內容加以說明，且該結算書影
          本係其單方面所製作，真實性亦非無疑，自難以此證明其對原告確有債權
          存在，此外其復未舉證以實其說，僅空言主張抵銷之抗辯，自難信採。
    （五）另原告雖主張被告乙○○○既同為系爭房地抵押權所擔保之共同債務人，
          自應依系爭協議履行給付，並提出土地登記謄本及建物登記謄本為證，被
          告乙○○○則否認其與原告間有任何協議存在。按原告得請求被告李黃素
          貞依系爭協議給付之前提，應係原告與被告乙○○○間有被告乙○○○須
          依系爭協議給付之約定存在，至於被告乙○○○是否為系爭房地抵押權所
          擔保之共同債務人，則非所問。經查，由原告所提出之第二協議書上記載
          ：「惟被告甲○○先生超貸新台幣柒拾伍萬元正，超貸部分李先生同意另
          外支付。」等語及該協議書上僅有被告甲○○之簽名乙節觀之，系爭協議
          之當事人應僅為原告及被告甲○○，而不包括被告乙○○○。此外原告復
          未提出其他證據證明其與被告乙○○○間有何應依系爭協議給付之約定存
          在，其主張被告乙○○○應依系爭協議給付七十五萬元，自屬無據。
四、綜上所述，原告請求被告甲○○給付七十五萬元，及自起訴狀繕本送達翌日即九
    十一年八月三日起至清償日止按週年利率百分之五計算之利息，為有理由，應予
    准許。其請求被告乙○○○給付上開金額及利息，為無理由，應予駁回。
五、本件原告勝訴部分，兩造均陳明願供擔保，分別聲請宣告及免為假執行，經核均
    無不合，爰分別酌定相當之擔保金額准許之。至原告敗訴部分，其假執行之聲請
    已失所附麗，應併予駁回。
六、據上論結，本件原告之訴，一部為有理由，一部為無理由，依民事訴訟法第七十
　　八條，判決如主文。
中　　　華　　　民　　　國　　九十一　　年　　　十　　　月　　　十四　　日
~B臺灣基隆地方法院民事庭
~B　　法　　　官　陳培仁
右為正本係照原本作成。
對於本判決如有不服，須於判決送達後二十日內，向本院提出上訴書狀，上訴於臺灣
高等法院，並按他造當事人之人數附具繕本。
中　　　華　　　民　　　國　　九十一　　年　　　十　　　月　　　十七　　日
~B　　法院書記官　陳錦進
